【裁判字號】    92,訴,48
【裁判日期】    920512
【裁判案由】    偽造貨幣
【裁判全文】
臺灣臺北地方法院刑事判決                            九十二年度訴字第四八號
    公  訴  人  臺灣臺北地方法院檢察署檢察官
    被      告  丙○○
    指定辯護人  甲○公設辯護人唐禎琪
右列被告因偽造貨幣案件，經檢察官提起公訴（九十一年度偵字第一四七六四號），
甲○判決如左：
    主  文
丙○○行使偽造之通用紙幣，處有期徒刑參年壹月。扣案之仟元偽造通用紙幣（新台
幣）參張均沒收。
    事  實
一、丙○○於民國九十一年七月十九日前二、三日某日下午三時許，在臺北縣永和市
    永安捷運站內，明知綽號「阿弟」真實姓名年籍不詳之成年男子所交付，面額新
    台幣（下同）千元之偽鈔三紙係偽造之通用紙幣，竟收受後基於行使偽造通用紙
    幣之犯意，於同年七月十九日凌晨三時二十二分許，搭乘計程車持其中一張偽鈔
    行使支付車資花用，不知情之司機因無法找零，遂至臺北市○○區○○路三段二
    五一號全家便利商店口停車，欲持該鈔入內購煙，為該店店員乙○○發現並為偽
    鈔，司機乃要求丙○○下車至店內理論，雙方爭執不下，司機則稱將報警處理，
    丙○○始另持真鈔共一百十元支付車資。嗣為警循線於同年七月十九日三時四十
    分許，在臺北市○○○路○段九十二號前查獲，並於被告身上扣得偽造千元鈔票
    三張。
二、案經臺北市政府警察局中正二分局報告臺灣臺北地方法院檢察署檢察官偵查起訴
    。
    理  由
一、訊據被告丙○○矢口否認有右揭時地行使偽造通用紙幣之犯行，辯稱：該鈔票係
    「阿弟」所交與請求換零，並不知是偽鈔云云。經查：被告如何乘坐計程車行使
    偽鈔支付車資，經該不知情司機持向全家便利鈔商店員乙○○檢視並購煙，乙○
    ○發現該鈔有異告知為偽鈔，司機乃回車與被告理論且生爭執，被告則稱身上僅
    有一仟元一張，係朋友給與使用，後司機欲報警，被告即掏出真鈔付款等情，業
    經證人乙○○於警訊、偵查及甲○訊問中證述歷歷（見偵卷第七頁反面、第八頁
    正面、第二十七頁反面第二十八頁正面及甲○九十二年五月六日訊問筆錄）。而
    被告與阿弟之人相識月餘，並無聯絡方式，且係在捷運站接受其交付鈔票一疊，
    包括千元鈔三張、五百元鈔二張、百元鈔十五張一事，為被告所自承（見甲○九
    十二年一月二十四日訊問筆錄），則衡情被告並非熟識，豈能任意交錢兌換，又
    如何聯繫返還？而捷運站可向服務人員兌鈔且設有自動紙鈔兌換硬幣機一節，復
    為其所知悉（見甲○九十二年五月七日審判筆錄），被告自可輕易於捷運站兌換
    零錢，何必捨近求遠，相隔數日後於凌晨時分搭乘計程車找零；再者其身上當時
    既有五百、一百零鈔，取之花用更能迅速找零，何需佯稱身無分文零錢，焉有非
    使用千元不可之理，何況扣案鈔票紙質柔細亦無印刷觸感，凡此足認被告收受紙
    鈔已明知千元係屬偽鈔，圖於深夜視線不清使用訛換真鈔，至為明確。此外，扣
    案之千元紙幣三張，編號分為JL387936ZA、JL357390ZA及JL3453 98ZA，「均以
    彩色雷射輸出方式（含彩色影印）仿印，無隱藏字及凹版印文突起效果；紙質與
    真鈔不同，以螢光筆繪製仿紙張螢光纖維絲，水印以雷射輸出方式仿製，安全線
    以燙印箔模方式（含面額數字）仿鈔券正面五段裸露部分，無折光變色效果，左
    下角面額數字，無折光變色反應」，鑑定結果均屬偽鈔，有中央銀行發行局九十
    一年八月十三日台央發字第○九一○○三七六四三號函在卷可稽，並有偽鈔三紙
    扣案足資佐憑。綜上，被告所辯無非事後避重就輕之詞，顯不足採，本件事證已
    臻明確，其犯行應堪認定，應予依法論科。
二、核被告所為，係犯刑法第一百九十六條第一項行使偽造通用紙幣罪。因行使偽造
    之通用紙幣支付，換取真鈔，其本質即含有詐欺之性質，無庸論以同法第三百三
    十九條第一項詐欺取財罪。爰審酌被告之素行、智識程度、行使偽鈔不法牟利及
    擾亂金融秩序所生危害等一切情狀，量處如主文所示之刑。扣案千元偽鈔三張，
    依同法第二百條宣告沒收。
據上論斷，應依刑事訴訟法第二百九十九條第一項前段、刑法第一百九十六條第一項
、第二百條，罰金罰鍰提高標準條例第一條前段，判決如主文。
本案經檢察官葉惠燕到庭執行職務
中      華      民      國      九十二      年      五      月    十二  日
                                      臺灣臺北地方法院刑事第四庭
                                          法  官
右正本證明與原本無異。
如不服本判決，應於判決送達後十日內，向甲○提出上訴狀。
                                          書記官
中      華      民      國      九十二      年      一      月    八    日
附錄本案論罪科刑法條全文
中華民國刑法第一百九十六條
 (行使收集或交付偽造變造通貨、幣券罪)
行使偽造、變造之通用貨幣、紙幣、銀行券，或意圖供行使之用而收集或
交付於人者，處三年以上十年以下有期徒刑，得併科五千元以下罰金。
收受後方知為偽造、變造之通用貨幣、紙幣、銀行券而仍行使，或意圖供
行使之用而交付於人者，處五百元以下罰金。
第一項之未遂犯罰之。


司法院資訊處製作；財團法人民間司法改革基金會備份。
